臺中高等行政法院判決
　　　　　　　　　　　　　　　　　　 94年度訴字第00033號
　　　　　　　　　　　　　　　.
原　　　告　甲○○
訴訟代理人　戊○○
　　　　　　丙○○
被　　　告　臺中縣稅捐稽徵處
代　表　人　乙○○
訴訟代理人　丁○○
上列當事人間因契稅事件，原告不服臺中縣政府中華民國93年11
月25日府訴委字第0930308514號訴願決定，提起行政訴訟，本院
判決如下︰
    主文
原告之訴駁回。
訴訟費用由原告負擔。
　　事  實
一、事實概要：緣原所有權人王培源所有坐落大里市○○里○○
    路○段557號房屋（稅籍編號00000000000號），經台灣台中
    地方法院拍賣，於民國（下同）92年11月27日由原告得標買
    受，並經台灣台中地方法院於92年12月8日以中院松民執91
    執酉字第14021號函核發予原告不動產權利移轉證書在案。
    嗣原告於93年1月16日向台中縣大里市公所（下簡稱大里市
    公所）申請免申報契稅，經大里市公所以93年2月11日里市
    財字第0930003128號函否准申請，並核定原告應納契稅為新
    台幣（下同）212,538元，並加徵怠報金4,250元。原告不服
    ，申請復查未獲變更，提起訴願亦遭決定駁回，遂提起本件
    行政訴訟。
二、兩造之聲明：
    (一)原告聲明：求為判決訴願決定及原處分均撤銷。
　　(二)被告聲明：求為判決駁回原告之訴。
三、兩造之陳述：
    (一)原告部分：
      1.原告於92年11月27日標得台中縣大里市○○里○○路○
        段557號房屋及該房屋所坐落之土地。原告於投標當時
        即無使用系爭房屋之意思，因該房屋於拍賣時已屬不堪
        使用之狀態。原告得標後即展開拆除計劃，但因系爭房
        屋前有人佔用，因此直到93年1月7日始取得拆除執照，
        並於同年1月底拆除完竣。
      2.原告向被告申請免徵契稅，竟遭駁回並且依契稅條例加
        徵怠報金，原告深覺不服。按契稅乃對於房屋所課之稅
        金，原告向法院投標意在取得基地而非房屋，此從原告
        於得標後2個月內即將系爭房屋拆除之行為即可明瞭。
        原告對系爭房屋既無使用收益，甚至還必須花錢拆除，
        此實與正常買受房屋之情形有異，自非契稅條例所欲規
        範之對象。
    (二)被告部分：
      1.按「依法領買或標購公產及向法院標購拍賣之不動產者
        ，仍應申報繳納契稅。」、「納稅義務人應於不動產買
        賣、承典、交換、贈與及分割契約成立之日起，或因占
        有而依法申請為所有人之日起30日內，填具契稅申報書
        表，檢附公定格式契約書及有關文件，向當地主管稽徵
        機關申報契稅。‧‧‧向法院標購拍賣之不動產，以法
        院發給權利移轉證明書之日為申報起算日。」、「納稅
        義務人不依規定期限申報者，每逾3日，加徵應納稅額
        百分之1之怠報金。但最高以應納稅額為限。」分別為
        契稅條例第11條、第16條第1項、第4項及第24條所明定
        。另「查法院拍賣之不動產，依強制執行法第98條規定
        買受人自領得執行法院所發給權利移轉證書之日起，取
        得該不動產所有權，原則上自應依照契稅條例第2條規
        定報繳契稅，不因該不動產在向地政機關辦理所有權登
        記前滅失而豁免納稅義務，惟如其不動產之滅失係發生
        在契稅條例第16條所定之30日申報期間者，則辦理納稅
        及辦理產權登記既有困難，應准免再報繳契稅。」、「
        邱君向地方法院標購16棟房屋，於自行拆除向地政機關
        申請滅失登記後，再向稽徵機關申請註銷房屋稅籍，應
        否另行報繳契稅1案，該等房屋之滅失如非發生在契稅
        條例第16條所訂之申報期間者，應無本部69年6月12日
        台財稅第34689號函有關免報繳契稅之適用。」分別為
        財政部69年6月12日台財稅第34689號及88年6月1日台財
        稅第881918501號函釋在案。
      2.卷查原告於92年11月27日拍定取得坐落大里市○○里○
        ○路○段557號房屋（稅籍編號00000000000號），並經
        台灣台中地方法院於92年12月8日中院松民執91執酉字
        第14021號函核發不動產權利移轉證書。依契稅條例第
        16條規定，應於法院發給權利移轉證明書之日起30日（
        93年1月6日）內，向代徵機關大里市公所申報契稅，惟
        原告遲至93年1月15日始辦理申報，該公所依系爭房屋
        之評定標準價格計課契稅212,538元，並依契稅條例第
        24條規定加徵百分之2怠報金4,250元，並無違誤。
      3.原告主張：原告於92年11月27日標得台中縣大里市○○
        里○○路○段557號房屋及該房屋所座落之土地。原告於
        投標當時即無使用系爭房屋之意思，因該房屋於拍賣時
        已屬不堪使用之狀態。原告得標後即展開拆除計劃，但
        因系爭房屋前有人佔用，因此直到93年1月7日始取得拆
        除執照。並於同年1月底拆除完竣。原告向被告申請免
        徵契稅，意遭駁回並且依契稅條例加徵怠報金，原告深
        覺不服。按契稅乃對於房屋所課之稅金，原告向法院投
        標意在取得基地而非房屋，此從原告於得標後2個月內
        即將系爭房屋拆除之行為即可明瞭。原告對系爭房屋既
        無使用收益，甚至還必須花錢拆除，此實與正常買受房
        屋之情形有異，自非契稅條例所欲規範之對象。
      4.按契稅條例規定，依法向法院標購拍賣之不動產者，自
        法院發給權利移轉證明書之日（即申報起算日）起30日
        內，應向當地主管稽徵機關申報繳納契稅，但若該不動
        產在申報期間之30日內發生滅失之情形者，因辦理納稅
        及產權登記既有困難時，則得先向當地主管稽徵機關申
        請註銷房屋稅籍後，再申請准免報繳契稅，此觀該條例
        第11條及第16條第1項、第4項等條文規定及財政部69年
        6月12日台財稅第34689號函釋自明。原告於92年11月27
        日經台灣台中地方法院得標買受系爭房屋，並於92年12
        月8日取得台灣台中地方法院中院松民執91執酉字第140
        21號不動產權利移轉證書，依契稅條例第11條規定向法
        院標購拍賣之不動產，亦屬買賣行為之一種，為契稅條
        例第2條所定之徵收範圍。另依契稅條例第16條規定原
        告應於法院發給權利移轉證明書之日起30日內（即自92
        年12月8日起至93年1月6日止），申請註銷房屋稅籍，
        再申請准免報繳契稅，惟查該房屋於93年1月6日時尚存
        在並無滅失，無前揭財政部免報繳契稅之適用，原告遲
        於93年1月8日始向被告所屬大屯分處申請註銷稅籍，於
        93年1月16日始申請准免報繳契稅，其申報顯已逾申報
        期限，依法除核課契稅外，並另加徵怠報金。原告主張
        核無可採。
　　理  由
一、按「依法領買或標購公產及向法院標購拍賣之不動產者，仍
    應申報繳納契稅。」、「納稅義務人應於不動產買賣、承典
    、交換、贈與及分割契約成立之日起，或因占有而依法申請
    為所有人之日起30日內，填具契稅申報書表，檢附公定格式
    契約書及有關文件，向當地主管稽徵機關申報契稅。‧‧‧
    向法院標購拍賣之不動產，以法院發給權利移轉證明書之日
    為申報起算日。」、「納稅義務人不依規定期限申報者，每
    逾3日，加徵應納稅額百分之1之怠報金。但最高以應納稅額
    為限。」分別為契稅條例第11條、第16條第1項、第4項及第
    24條所明定。又「查法院拍賣之不動產，依強制執行法第98
    條規定買受人自領得執行法院所發給權利移轉證書之日起，
    取得該不動產所有權，原則上自應依照契稅條例第2條規定
    報繳契稅，不因該不動產在向地政機關辦理所有權登記前滅
    失而豁免納稅義務，惟如其不動產之滅失係發生在契稅條例
    第16條所定之30日申報期間者，則辦理納稅及辦理產權登記
    既有困難，應准免再報繳契稅。」、「邱君向XX地方法院標
    購16棟房屋，於自行拆除向地政機關申請滅失登記後，再向
    稽徵機關申請註銷房屋稅籍，應否另行報繳契稅1案，該等
    房屋之滅失如非發生在契稅條例第16條所訂之申報期間，應
    無本部69年6月12日台財稅第34689號函有關免報繳契稅之適
    用。」亦分別經財政部69年6月12日台財稅第34689號及88年
    6月1日台財稅第881918501號函釋在案（見93年12月財政部
    稅制委員會編印房屋稅、契稅法令彙編第124頁、第181頁）
    ，上開函釋為主管機關就其執掌公務所為職務上解釋，既與
    上揭契稅條例不相牴觸，自可採用。
二、本件原告於92年11月27日拍定取得坐落大里市○○里○○路
    ○段557號房屋（稅籍編號00000000000號），並經台灣台中
    地方法院於92年12月8日中院松民執91執酉字第14021號函核
    發不動產權利移轉證書，有台灣台中地方法院不動產權利移
    轉證書附於原處分卷可稽。依上開契稅條例第16條規定，應
    於法院發給權利移轉證明書之日起30日（93年1月6日）內，
    向代徵機關大里市公所申報契稅，惟原告遲至93年1月16日
    始辦理申報免報繳契稅（93年1月16日里市總收0000000000
    號），該公所依系爭房屋之評定標準價格計課契稅212,538
    元，並依契稅條例第24條規定加徵百分之2怠報金4,250元，
     依首揭規定及函釋意旨，原處分並無違誤。
三、原告雖起訴主張：原告於92年11月27日標得台中縣大里市○
    ○里○○路○段557號房屋及該房屋所座落之土地，原告於投
    標當時即無使用系爭房屋之意思，因該房屋於拍賣時已屬不
    堪使用之狀態，因此得標後即展開拆除計劃，但因系爭房屋
    前有人佔用，直至93年1月7日始取得拆除執照，並於同年1
    月底拆除完竣。原告向被告申請免徵契稅，竟遭駁回並且依
    契稅條例加徵怠報金，原告深覺不服。按契稅乃對於房屋所
    課之稅金，原告向法院投標意在取得基地而非房屋，此從原
    告於得標後2個月內即將系爭房屋拆除之行為即可明瞭。原
    告對系爭房屋既無使用收益，甚至還必須花錢拆除，此實與
    正常買受房屋之情形有異，自非契稅條例所欲規範之對象，
    且該30日應以收到權利移轉證書方起算，而非以發文日期起
    算云云，然查：
    (一)按契稅條例規定，依法向法院標購拍賣之不動產者，自法
      院發給權利移轉證明書之日（即申報起算日）起30日內，
      應向當地主管稽徵機關申報繳納契稅，但若該不動產在申
      報期間之30日內發生滅失之情形者，因辦理納稅及產權登
      記既有困難時，則得先向當地主管稽徵機關申請註銷房屋
      稅籍後，再申請准免報繳契稅，此觀該條例第11條及第16
      條第1項、第4項等條文規定及財政部69年6月12日台財稅
      第34689號函釋自明。
    (二)本件原告於92年11月27日經台灣台中地方法院得標買受系
      爭房屋，並於92年12月8日取得台灣台中地方法院中院松
      民執91執酉字第14021號不動產權利移轉證書，依契稅條
      例第11條之規定向法院標購拍賣之不動產，亦屬買賣行為
      之一種，為契稅條例第2條所定之徵收範圍，況拍賣之不
      動產，買受人自領得執行法院所發給權利移轉證書之日起
      ，取得該不動產所有權，原告於92年12月8日經台中地方
      法院發給不動產權利移轉證書，於該時即取得該不動產所
      有權，自得處理該不動產。再依契稅條例第16條規定原告
      應於法院發給權利移轉證明書之日起30日內（即自92年12
      月8日起至93年1月6日止），申請註銷房屋稅籍，再申請
      准免報繳契稅，惟查該房屋於93年1月6日時尚存在並無滅
      失，係至93年1月底原告方予以拆除，自無前揭財政部免
      報繳契稅之適用，而原告遲於93年1月8日始向被告所屬大
      屯分處申請註銷稅籍，於93年1月16日始申請准免報繳契
      稅，其申報顯已逾申報期限，大里市公所依規定除核課契
      稅外，並另加徵怠報金，並無違誤。
    (三)又原告於92年11月27日經台灣台中地方法院得標買受系爭
      房屋，並於92年12月8日取得台灣台中地方法院中院松民
      執91執酉字第14021號不動產權利移轉證書，依前開法條
      規定及財政部之函釋意旨，系爭房屋如有發生滅失之情形
      時，原告自應於法院發給權利移轉證明書之日起30日內（
      即自92年12月8日起至93年1月6日止），先向被告申請註
      銷稅籍後，再申請准免報繳契稅，始為正辦，惟原告於93
      年1月8日始向被告申請註銷稅籍（93年1月8日稅屯收字第
      93000400號），而於93年1月16日始申請准免報繳契稅（
      93年1月16日里市總收0000000000號），其申報顯已逾申
      報辦理免報繳契稅之期間，事證甚明，被告於93年5月19
      日復查決定為維持原課稅處分（93年5月25日以中縣稅法
      字第0930019889之2號），亦無不合，原告上開主張，並
      非可採。
四、綜上所述，原告所訴尚非可採，本件原處分並無違誤，訴願
    決定予以維持，亦無不合，原告訴請撤銷，為無理由，應予
    駁回。
據上論結，本件原告之訴為無理由，依行政訴訟法第195條第1項
後段、第98條第3項前段，判決如主文。
中　　華　　民　　國　　94　　年　　5　　 月　　19 　 日
                  第二庭審判長法  官　王　茂　修
                              法  官　許　金　釵
                              法  官　莊　金　昌
以上正本證明與原本無異。
如不服本判決，應於判決送達後20日內向本院提出上訴書狀，其
未表明上訴理由者，應於提起上訴後20日內向本院提出上訴理由
書（須依對造人數附具繕本）；如於本判決宣示或公告後送達前
提起上訴者，應於判決送達後20日內補提上訴理由書（須附繕本
）。未表明上訴理由者，逕以裁定駁回。
提起上訴應預繳送達用雙掛號郵票390元（34元及5元郵票各10份
)。
中　　華　　民　　國　　94　　年　　5　　 月　　19 　 日
　　　　　　　　　　　　　　　書記官　邱  吉  雄
